最高法院刑事判決　　　　　　　　　　　　　　　　九十一年度台上字第八九五號
　　上訴人　台灣高等法院台中分院檢察署檢察官
　　被　告　甲○○
右上訴人因被告偽造文書案件，不服台灣高等法院台中分院中華民國八十八年十二月
八日第二審判決（八十八年度上訴字第二三一五號，起訴案號：台灣台中地方法院檢
察署八十七年度偵字第二○六五一號），提起上訴，本院判決如左：
    主  文
原判決撤銷，發回台灣高等法院台中分院。
    理  由
本件原判決以公訴意旨略稱：被告甲○○明知黃富源、楊悉華、游志宏之身分證係被
竊或遺失後遭人侵占來源有問題之贓物，仍基於概括之犯意，連續予以收受後，意圖
為自己不法之利益，先後於民國八十七年五月六日、六月五日及同年八月間持上述身
分證及偽刻之印章向中華電信股份有限公司北台中營運處申請0000000號、0
000000號、0000000號等電話裝設在其台中市○○區○○路一二二號十
一樓之三住處，另以游志宏之名義申請0000000號電話，嗣經黃富源、楊悉華
等人發現向電信單位查證始為警查獲。因認被告涉連續牽連犯刑法第三百四十九條第
一項、第三百三十九條第一項、第二百十條等罪嫌，惟經審理結果，被告之犯罪不足
證明，因而維持第一審諭知被告無罪之判決，駁回檢察官在第二審之上訴，固非無見
。
惟查：依卷內資料，被告對委託其申裝電話之人，初稱：「游志宏」，其後始改稱：
「小張」、「張啟賢」云云（偵查卷第四頁反面、第三十五頁，第一審卷第十七頁、
第四十二頁），所供前後不一，其又未能舉陳該「張啟賢」之真實姓名住址，以供傳
喚調查，而本件電話，其中以黃富源名義申請之0000000號、0000000
號，及以楊悉華名義申請之0000000號，其裝機地點均為台中市○○路一二二
號十一樓之三被告之住所（偵查卷第二十頁、第二十一頁、第二十九頁），且已有使
用之紀錄（第一審卷第三十一頁），另以游志宏名義申請之該0000000號電話
裝機地點為台中縣豐原市○○街三十號一樓，帳址則亦為被告之上開住所地（偵查卷
第五頁，第一審卷第五十頁）。如均無訛，本件電話如確係綽號「小張」之「張啟賢
」交付黃富源等人之身分證及印章，委託被告代為申請，以依被告所稱：伊與張啟賢
均在電信局代辦業務云云（第一審卷第四十二頁），二人既屬同業，何以被告於事後
竟推稱係「游志宏」所委託辦理？而「張啟賢」既亦以「代辦電信業務」為業，何以
又不親自辦理，而須委由被告代辦？被告竟又迄未能陳明該「張啟賢」之真實姓名住
址，藉供傳喚調查，以明事實真相。況本件電話既係他人委託申請，何以其中之00
00000號、0000000號及0000000號電話又均裝置於被告住所，被
告又擅自予以使用，另0000000號電話裝機地點既為豐原市，竟又以被告之住
所為帳址？而「張啟賢」既花費申請費及代辦費，委託被告代為申請電話，何以又將
電話裝置於被告住所後即置不聞問，原因何在？實情究何？原審未深入詳予查明，並
於理由內說明，僅以「被告如明知小張所交付之黃富源等人之身分證係屬失竊或遺失
之物，其於申請裝設電話時，應會另以他人名義為代理人，並將申請書上之裝機地點
另載其他地點，當無在申請書上明載自己為代理人並據實填載身分資料，且以住宅為
裝機地點，而使警察機關得輕易查知係由其代辦申請而以身試法之理」，遽認「被告
係為賺取代辦費用，未查證被害人黃富源等人是否確有委託綽號『小張』之人代為申
裝電話」，而維持第一審諭知被告無罪之判決，自嫌速斷而難昭折服。檢察官上訴意
旨指摘原判決違法，非無理由，認應發回更審，期臻翔適。關於收受贓物等罪部分，
因檢察官認與偽造文書部分有方法、結果之牽連關係，併予發回。
據上論結，應依刑事訴訟法第三百九十七條、第四百零一條，判決如主文。
中      華      民      國    九十一    年      二      月    二十一    日
                              最高法院刑事第二庭
                                  審判長法官  莊  來  成
                                        法官  謝  俊  雄
                                        法官  白  文  漳
                                        法官  蘇  振  堂
                                        法官  惠  光  霞
      右正本證明與原本無異
                                              書  記  官
中      華      民      國    九十一    年      二      月    二十七    日
